【裁判字號】    98,交聲,2604
【裁判日期】    981014
【裁判案由】    聲明異議
【裁判全文】
臺灣臺中地方法院交通事件裁定        98年度交聲字第2604號
原處分機關  交通部公路總局臺中區監理所
異  議  人
即受處分人  甲○○
上列異議人即受處分人因違反道路交通管理處罰條例事件，對交
通部公路總局臺中區監理所民國98年7月10日所為之裁決（中監
違字第裁60-ZIQ013936號裁決書），聲明異議，本院裁定如下：
    主  文
原處分撤銷。
甲○○汽車駕駛人，行駛於應繳費之公路，不依規定繳費，處罰
鍰新臺幣仟元。
    理  由
一、原處分機關略以：異議人即受處分人（下稱受處分人）甲○
    ○所有之車牌號碼ST-4620號自用小貨車，於民國98年1月4
    日14時20分，在頭城收費站北第6車道處，因「汽車行駛於
    應繳費之公路不依規定繳費（未申裝戶行駛電子收費車道，
    於98年1月4日14時20分經過違規地點，繳費期限98年2月25
    日，經通知補繳逾期未補繳）」之違規，經國道公路警察局
    第九警察隊依違反道路交通管理處罰條例第27條第1項逕行
    舉發，受處分人不服，本所遂於98年7月10日以中監違字第
    裁60-ZIQ013936號裁決書，裁處罰鍰新臺幣（下同）3000元
    整。
二、聲明異議意旨略以：ETC寄出之通知單文件只是發票字樣乙
    張，無從知悉詳細情形，全公司及個人所有之車輛均未曾辦
    理ETC通行費扣繳事宜，實不知如何處理；且罰款通知又寄
    錯地址（臺中縣太平市○○街24號7樓），伊至98年6月9日
    才收到罰款通知（係指公警局交字第ZIQ011155號通知單）
    。逾繳納期限應非可歸責於受處分人，請求撤銷原處分，爰
    依法聲明異議云云。
三、按汽車行駛於應繳費之公路、橋樑、隧道或輪渡，不依規定
    繳費者，處汽車所有人或駕駛人新臺幣3000元以上6000元以
    下罰鍰，並追繳欠費；汽車通行於應繳通行費之公路，經收
    費站不依規定繳費者，徵收機關應向其追繳通行費及加收追
    繳作業費用；有第1項違規行為者，另由公路主管機關依道
    路交通管理處罰條例第27條規定處罰之，道路交通管理處罰
    條例第27條第1項、公路通行費徵收管理辦法第15條第1項、
    第3項分別定有明文。另按車輛不依規定繳納通行費，營運
    單位之自動收費系統應將該用路人車輛之車種、牌照號碼、
    通行時間、地點、行駛方向等予以記錄並照相或錄影存記。
    營運單位應依本局查明之車籍資料，製發「補繳通行費及作
    業處理費通知單」，追繳通行費並加收作業處理費用。用路
    人應依「補繳通行費及作業處理費通知單」所列金額及繳費
    期限完成補繳，逾補繳期限截止日未繳納者，依法舉發。次
    按汽車行駛國道高速公路於應繳納通行費之ETC車道而當場
    未扣款成功者，應於通知補繳期限屆滿後仍未補繳費用，其
    違規行為方屬成立（臺灣高等法院暨所屬法院97年法律座談
    會刑事臨時類提案第1號研討結果可參）。復按逕行舉發者
    ，應按已查明之資料填註車牌號碼、車輛種類、車主姓名及
    地址，並於通知單上方空白處加註逕行舉發之文字後，由舉
    發機關送達被通知人；處理違反道路交通管理事件，有關文
    書送達之程式，依行政程式法之規定；又送達，於應受送達
    人之住居所、事務所或營業所為之，違反道路交通管理事件
    統一裁罰基準及處理細則第5條、第11條第1項第4款、行政
    程式法第72條第1項前段分別定有明文。
四、經查：
（一）受處分人於上開時、地，駕駛車牌號碼ST-4620號自用小
      貨車，行經頭城收費站北第6車道時，確有「汽車行駛於
      應繳費之公路不依規定繳費（未申裝戶行駛電子收費大車
      道）（98年1月4日14時20分過違規地點，經通知補繳，繳
      費期限98年2月25日止未補繳）」之違規事實，有舉發違
      反道路交通管理事件通知單、監視畫面翻拍照片附卷可稽
      。雖受處分人以前詞置辯，惟經遠通電收股份有限公司函
      復之補繳通行費及作業處理費通知單明確記載「繳款期限
      、應繳總額、車主姓名、車牌號碼、車輛種類、發生時間
      、發生地點、補繳原因」，及「注意事項欄1、若逾本單
      通知之繳款期限仍未繳納者，執法機關將依道路交通管理
      處罰條例第27條第1項處3000元以上6000 元以下罰鍰」等
      語，並經受處分人蓋章收受，有遠通電收股份有限公司98
      年9月29日總發字第09800980號函所附交通部臺灣區○道
      ○○○路局委託遠通電收股份有限公司補繳通行費及作業
      處理費通知單、高速公路局委託遠通電收公司辦理電子收
      費業務送達證書在卷可憑，是以受處分人所辯，顯無可採
      ，違規之事實足堪認定。
（二）復查本件舉發通知單於98年5月20日填單後，以掛號郵寄
      至受處分人通知單上所載之車主地址「臺中縣太平市○○
      街24號7樓」時，因郵務機關以「遷移不明」為由退回，
      舉發單位再向「臺中縣太平市○○路342巷6弄6號」送達
      ，並於98年8月5日由受處分人之受雇人高志新簽名並蓋有
      泰睦股份有限公司戳章，該送達程序始合法完成生效，此
      有內政部警政署國道公路警察局第九警察隊送達證書掛號
      號碼第290287號在卷可稽。
五、綜上，本件受處分人之違規事實雖可認定，然因原處分機關
    未經查明本件舉發通知單是否合法送達予受處分人，即逕對
    受處分人裁處，受處分人異議雖無理由，原處分機關所為之
    裁決顯非妥適，故應由本院將原處分予以撤銷，另依道路交
    通管理處罰條例第27條第1項，裁處如主文第2項所示，以資
    適法。
六、據上論斷，應依道路交通案件處理辦法第20條，裁定如主文
中    華    民    國    98    年    10    月    14    日
                  交通法庭  法  官  許月馨
以上正本證明與原本無異。
如不服本裁定應於送達後5 日內向本院提出抗告狀。
                            書記官  黃美雲
中    華    民    國    98    年    10    月    14    日


司法院資訊處製作；財團法人民間司法改革基金會備份。
